ACORDAO-COMPLETO-2424719

ACÓRDÃO DE RELAÇÃO

ACÓRDÃO DE RELAÇÃO 9097/2020 ATA 30/2020 - SEGUNDA CÂMARA

Acórdão 9097/2020-TCU-Segunda Câmara
Os Ministros do Tribunal de Contas da União, com fundamento nos arts. 1º, inciso I; 16, inciso I; 17 e 23, inciso I, da Lei nº 8.443/92, c/c os arts. 1º, inciso I; 17, inciso I; 143, inciso I; e 207 do Regimento Interno/TCU, ACORDAM em julgar as contas a seguir relacionadas regulares e dar quitação plena ao (s) responsável (eis) , conforme os pareceres emitidos nos autos, e informar aos interessados que o presente Acórdão pode ser acessado por meio do endereço eletrônico www.tcu.gov.br/acordaos.
1. Processo TC-Processo 043.512/2018-6 (PRESTAÇÃO DE CONTAS - Exercício: 2017) 
	1.1. Responsáveis: Cecília Maria Piedra Marcondes (XXX.871.328-XX) ; Mairan Gonçalves Maia Junior (XXX.641.603-XX) 
	1.2. Órgão/Entidade: Tribunal Regional Federal da 3ª Região
	1.3. Relator: Ministro Raimundo Carreiro
	1.4. Representante do Ministério Público: Procurador Rodrigo Medeiros de Lima
	1.5. Unidade Técnica: Secretaria de Controle Externo da Administração do Estado (SecexAdmin) .
	1.6. Representação legal: não há.
	1.7. Determinações/Recomendações/Orientações: não há.
I) com fundamento nos arts. 1.º, I, 16, I, 17 e 23, I, da Lei 8.443/1992 c/c os arts. 1.º, I, 207 e 214, I, do Regimento Interno, julgar regulares as contas de Mairan Gonçalves Maia Júnior (CPF XXX.641.603-XX) e de Cecília Maria Piedra Marcondes (CPF XXX.871.328-XX) , sem embargo do que segue:
II) dar ciência ao Tribunal Regional Federal da 3.ª Região de que, nas ulteriores contas anuais, deve adotar: 
	a) no cálculo das médias de vida útil e quilometragem do conjunto dos veículos que possui, uma das fórmulas detalhadas nos itens 55 e 56 da instrução da unidade técnica  (ou alguma outra matematicamente equivalente) , abstendo-se de empregar, haja vista o perigo de erro que lhe é indissociável, o método conhecido por "média das médias"; 
	b) no cálculo de variações percentuais de despesas ou fatos administrativos que autorizem ou exijam mensuração comparativa, uma das fórmulas indicadas no item 80 da instrução da unidade técnica ou, se convier, qualquer outra que conduza ao mesmo resultado numérico;
III) recomendar ao Tribunal Regional Federal da 3.ª Região que: 
a) no tocante aos indicadores de desempenho, implemente: 
a.1) no armazenamento dos respectivos dados, ferramentas de TI (bancos de dados, sistemas etc.) mais confiáveis, interoperáveis, íntegras e seguras que meras planilhas eletrônicas, o uso das quais pode criar dificuldades na geração da estatística dos indicadores e afetar o acompanhamento da estratégia no âmbito da UPC; 
a.2) a fim de comprovar a razoabilidade na obtenção do indicador em relação aos benefícios para a melhoria da gestão da unidade, parâmetros que garantam mensurar o custo associado ao tema; 
b) acerca da gestão de pessoal, inclua, no edital do certame para ingresso de magistrados e servidores, dispositivo que determine, para candidatos já integrantes do serviço público, não somente a obrigação de apresentar, na data da posse, pedido de exoneração, mas também de, na época funcional própria, entregar à Administração cópia da publicação oficial do ato de desligamento;
c) nas cessões onerosas de uso que tenham por objeto imóvel locado de terceiros: 
c.1) estipule, nas cláusulas a isso vocacionadas, que a contrapartida econômica do cessionário - seja em termos de valor, periodicidade, índice de reajustamento e outros aspectos jurídica e economicamente relevantes - obedecerá a critérios harmônicos com os da locação originária, em vez de contar com regramento autônomo que, o mais das vezes, pode, especialmente em se cuidando de negócio jurídico (cessão/sublocação) tipicamente derivado, ocasionar dissonância financeira entre o que a Administração Pública, na condição de locatária, paga ao locador, e o que, na qualidade de cedente/sublocadora, recebe do cessionário; 
c.2) descreva em cláusula específica, sem olvido das mais referências normativas, que o contrato será regido, no que caiba, pelas disposições assim do processo administrativo que culminou na locação do bem de terceiro (parcialmente cedido/sublocado em novo pacto) como da Lei 8.245/1991 e diplomas correlatos;   
d) retifique por meio adequado, apurando eventuais diferenças a maior ou a menor (e, existindo, a repercussão econômica para cada um dos contraentes) , os negócios jurídicos abaixo enumerados:
d.1) Termo de Cessão de Uso 02.071.10.18 (Processo Administrativo 0023547-73.2018.4.03.800) , selado com a Caixa Econômica Federal, que previu na cláusula oitava contrapartida mensal de R$ 2.433,96, mas que no respectivo Anexo I calculou esse ônus financeiro, atinente à cessão/sublocação de 81,49m2 de uma área total de 1.491m2, como se correspondesse a R$ 2.103,94/mês;    
d.2) Termo de Cessão de Uso 02.075.10.18 (Processo Administrativo 0024426-80.2018.4.03.8001) , celebrado com a Caixa Econômica Federal, que previu na cláusula oitava contrapartida mensal de R$ 3.379,49, mas que no respectivo Anexo I calculou esse encargo pecuniário, concernente à cessão/sublocação de 142,63m2 de uma área total de 3.351m2, como se equivalesse a R$ 3.479,49/mês; 
e) quanto aos imóveis locados de propriedade de terceiros: 
e.1) promova, mediante diminuição dos atuais 120 meses para, nos termos da legislação de regência (Lei 8.666/1993, art. 57, II e, contrario sensu, V) , sessenta meses, a adequação da cláusula sétima - assim como de todas as demais que dela sejam dependentes ou a ela se associem - do Contrato de Locação 07.087.10.17;  
e.2) reavalie, se necessário for com alteração do correspondente instrumento pactício, a economicidade, vantajosidade e razoabilidade de continuar arcando:
e.2.1) com obrigações tributárias inerentes à coisa alugada de terceiros (notadamente IPTU e consectários legais) nos Contratos de Locação 07.067.10.14, 07.053.10.12, 07.053.10.11 e 07.062.10.14, dado o elevado montante que essa rubrica implica anualmente para a Administração Pública; 
e.2.2) com aluguéis que, nos Contratos de Locação 07.068.10.14, 07.087.10.17, 10.11.10.2009, 10.05.10.2009, 13/2018, 10.06.10.2009 e 10.001.10.2010, representam percentuais variáveis de cerca de 18% a 37% do valor venal do imóvel;
e.3) ao definir ou aceitar o montante obrigacional com que arcará na locação de imóvel de terceiros, avalie a economicidade, vantajosidade e razoabilidade dos valores a contratar/já contratados, mormente quando:
e.3.1) confrontados com os decorrentes de usual e válido critério de precificação/avaliação do imóvel a locar/locado, analisando-se, nesse contexto e mediante justificativas satisfatórias, a adequação, em termos de mercado e de contratos similares existentes na Administração Pública, da relação entre o montante contratual e o preço venal do bem alugado; 
e.3.2) 	 levado em consideração o impacto dos custos fiscais (IPTU, taxas e demais encargos) no preço a desembolsar pela utilização/disponibilidade da coisa imóvel alheia;
IV) com fulcro no art. 250, inciso II, do RI/TCU, determinar ao Tribunal Regional Federal da 3.ª Região que apresente nas próximas contas anuais, capítulo detalhado e destacado sobre o cumprimento das recomendações listadas no presente Acórdão;
V) encaminhar cópia desta decisão ao Tribunal Regional Federal da 3.ª Região, acompanhada da instrução da unidade técnica, informando-lhes que o inteiro teor da deliberação poderá ser consultado no endereço www.tcu.gov.br/acordaos;
VI) arquivar o presente processo, com base no art. 169, II, do Regimento Interno, após as comunicações.

Segunda Câmara

Tribunal Regional Federal da 3ª Região

Cecília Maria Piedra Marcondes (XXX.871.328-XX); Mairan Gonçalves Maia Junior (XXX.641.603-XX)

RAIMUNDO CARREIRO

não há.

Procurador Rodrigo Medeiros de Lima

PRESTAÇÃO DE CONTAS (PC)

Secretaria de Controle Externo da Administração do Estado (SecexAdmin).